【裁判字號】    98,簡上,143
【裁判日期】    980716
【裁判案由】    詐欺
【裁判全文】
臺灣桃園地方法院刑事判決             98年度簡上字第143號
上  訴  人
即  被  告  甲○○
                    樓
上列上訴人因詐欺案件，不服本院刑事庭97年12月31日97年度桃
簡字第1098號第一審刑事簡易判決（聲請簡易判決處刑案號：臺
灣桃園地方法院檢察署97年度偵字第6717號暨移送併辦臺灣高雄
地方法院檢察署98年度偵緝字第656 號），提起上訴，本院管轄
之第二審合議庭判決如下：
    主  文
上訴駁回。
緩刑貳年。
    事  實
一、甲○○明知申請帳戶使用係輕而易舉之事，一般人無故取得
    他人金融帳戶使用之行徑常與財產犯罪之需要密切相關，而
    可預見該名不自行申辦帳戶使用反出價收買他人存摺之人，
    可能係遂行不法所有意圖而詐欺他人交付財物等不法用途，
    竟仍基於縱若他人利用其所提供之帳戶持以詐欺取財亦不違
    反其本意之幫助犯罪意思，於民國96年9 月14日前之某日，
    在臺灣地區某不詳地點，將其向高雄市義民郵局申請開立之
    00000000000000號帳戶之存摺、提款卡及密碼，以不詳代價
    交付予成年之犯罪集團成員。該名成年人於取得甲○○前揭
    帳戶後，即與所屬犯罪集團，共同基於意圖為自己不法所有
    之犯意聯絡，而從事下列詐欺取財犯行：
  (一)該犯罪集團推派真實姓名年籍不詳某成年男子，於96年9 月
    14日中午12時許，撥打乙○○住處電話，向其佯稱有人冒用
    其身分證申辦金融帳戶等語，並需依指示將其郵局帳戶內之
    金錢匯入指定帳戶內，致乙○○陷於錯誤，而於同日下午1
    時14分許，在臺南市○○路○段410 號大同郵局匯款新臺幣
    （下同）60,000元至甲○○前揭帳戶，旋遭該犯罪集團成員
    提領一空。
  (二)該犯罪集團推派真實姓名年籍不詳某成年人，於同年月19日
    上午9 時許，撥打電話予丙○，向其佯稱有人冒用其名義申
    辦金融帳戶等語，並應依指示將其自有帳戶內之金錢匯入指
    定帳戶內，致丙○陷於錯誤，遂於同日上午11時27分許，在
    新竹市○○路○段313 號關東橋郵局匯款58,000元至甲○○
    前揭帳戶，旋遭該犯罪集團成員提領一空。嗣因乙○○、丙
    ○察覺有異，報警處理，始循線查獲。
二、案經臺北縣政府警察局新莊分局報請臺灣板橋地方法院檢察
    署呈請臺灣高等法院檢察署檢察長令轉臺灣桃園地方法院檢
    察署偵查後聲請以簡易判決處刑暨臺灣高雄地方法院檢察署
    偵查後移送併案審理。
    理  由
一、上開犯罪事實，業據被告甲○○於本院準備程序及審理時坦
    認不諱（見98年度簡上字第143 號卷第48背面頁），並有被
    害人乙○○及丙○於警詢中指訴歷歷（見臺灣板橋地方法院
    檢察署97年度偵字第2468號偵查卷宗第7 至8 、14至15頁）
    ，且有臺南市警察局第六分局大林派出所受理各類案件紀錄
    表、受理詐騙帳戶通報警示簡便格式表、臺南市警察局受理
    「詐騙帳戶警示、詐騙電話斷話」通報單、內政部警政署反
    詐騙案件紀錄表、郵政國內匯款執據、新竹市警察局第二分
    局關東橋派出所受理各類案件紀錄表、受理刑事案件報案三
    聯單、受理詐騙帳戶通報警示簡便格式表、內政部警政署反
    詐騙案件紀錄表及郵政國內匯款執據各1 件在卷可稽（見臺
    灣板橋地方法院檢察署97年度偵字第2468號偵查卷宗第9 至
    13 、16 至20頁），復有臺灣郵政股份有限公司高雄郵局函
    檢附甲○○前開帳戶開戶資料、歷史交易明細及金融卡請領
    資料附卷可參（見高雄市政府警察局三民二分局刑案偵查卷
    宗第3 至5 頁、臺灣桃園地方法院檢察署97年度偵字第6717
    號偵查卷宗第4 至6 頁），足認被告甲○○前開自白與事實
    相符。復按有犯罪意圖者，非有正當理由，竟徵求他人提供
    帳戶，客觀上可預見其目的，係供為某筆資金之存入，後再
    行領出之用，且該筆資金之存入及提領過程係有意隱瞞其流
    程及行為人身分曝光之用意，一般人本於一般認知能力均易
    於瞭解，最高法院93年度臺上字第31號判決意旨可資參照。
    又金融存款帳戶，事關存戶個人財產權益之保障，與存戶之
    印鑑章、金融卡結合，其專屬性、私密性更形提高，除非本
    人或與本人具密切之關係者，難認有何理由可自由流通使用
    該存摺、金融卡、印章及密碼，一般人亦均有應妥為保管，
    以防止被他人冒用之認識，縱有特殊情況偶有交付他人之需
    ，亦必深入瞭解其用途後再行提供以使用，恆係吾人日常生
    活經驗與事理。且金融帳戶為個人理財之工具，申請開設金
    融帳戶並無任何特殊之限制，一般民眾皆可以存入最低開戶
    金額之方式申請開戶，一個人可以在不同之金融機構申請多
    數之存款帳戶使用，並無何困難，此乃眾所周知之事實，則
    依一般人之社會生活經驗，苟見非親非故之人不以自己名義
    申請開戶，反而以出價蒐購或租用之方式向他人蒐集金融機
    構帳戶供己使用，衡情當知悉蒐集金融帳戶者，係將所蒐集
    之帳戶用於從事財產犯罪；況觀諸現今社會上，犯罪集團蒐
    購人頭帳戶，持以作為詐欺取財之事，常有所聞。然被告甲
    ○○竟為貪圖小利，以不詳之代價將其所申設前開帳戶之存
    摺、金融卡及密碼提供予真實姓名年籍不詳之成年人使用，
    被告甲○○自可預見係供隱瞞其資金流程及行為人身分，以
    從事詐欺取財之財產犯罪，作為收取被害人匯入款項之帳戶
    ，惟其仍將之交付，顯不違背其本意，而具有幫助該詐欺集
    團實行詐欺取財犯罪之幫助意思甚明。綜上所述，
    本件事證明確，被告甲○○犯行洵堪認定，應予依法論科。
二、按幫助犯之成立，主觀上行為人須有幫助故意，客觀上須有
    幫助行為，意即需對於犯罪與正犯有共同之認識，而以幫助
    之意思，對於正犯資以助力，而未參與實施犯罪之行為者而
    言，最高法院75年度臺上字第1509號、88年度臺上字第1270
    號判決意旨可資參照。查被告甲○○將前開帳戶存摺、金融
    卡及密碼交與真實姓名年籍不詳之成年人，再由該犯罪集團
    真實姓名年籍不詳之成年成員向被害人施以詐術交付財物而
    隨之收取，惟被告係以幫助詐欺取財之犯意為之，供作贓款
    匯入、提領之帳戶，僅係就他人之詐欺取財之犯行提供助力
    ，屬構成要件以外之行為，復查無可認與渠等有犯意聯絡、
    行為分擔情事，應祇論以幫助犯。故核被告甲○○前開所為
    ，均係犯刑法第30條第1 項前段、第339 條第1 項之幫助詐
    欺取財罪。又被告係以一幫助行為，幫助正犯詐欺被害人乙
    ○○及丙○等二人財物，侵害其二人財產法益，為想像競合
    犯，應從一重之幫助詐欺取財罪處斷即可。又被告助成詐騙
    丙○部分雖未據檢察官聲請處刑，惟此既與檢察官已聲請處
    刑且經本院論罪之幫助欺詐乙○○部分，有想像競合犯之裁
    判上一罪關係，自為請處刑之效力所及，本院應併予審判。
    另被告甲○○所為係幫助犯，併依刑法第30條第2 項之規定
    按正犯之刑減輕之。原審審酌被告率將存摺、提款卡兼密碼
    交付他人充為犯罪收贓之用，不僅助長詐欺等財產犯罪於社
    會上充斥橫行，且因有「人頭戶」包藏掩飾致而查緝困難之
    故，主犯成員遂有恃無恐，行徑乃更加囂張、狂放，直視法
    律為無物、若敝屣馴致臺灣漸成各種財產犯罪者之樂園，如
    入無人之境，是見被告犯行所生之危害極鉅，犯後猶飾詞圖
    卸，犯後態度甚差等情狀，量處被告有期徒刑6 月，如易科
    罰金，以2 仟元折算1 日，經核認事用法尚無違誤，量刑亦
    屬妥適，應予維持，上訴人提起上訴，顯無理由，自應予駁
    回。末查，上訴人未曾因故意犯罪受有期徒刑以上刑之宣告
    ，此有臺灣高等法院被告前案紀錄表在卷可參，其僅因一時
    失慮，致罹刑典，惟已於上訴後坦承犯行，並已與各被害人
    達成和解等情，此有本院準備程序筆錄可參（見本院同上卷
    第33、41背面頁），堪認其經此次科刑教訓後，應知所警惕
    ，信無再犯之虞，是本院認為前開對其宣告之刑，以暫不執
    行為適當，爰依刑法第74條第1 項第1 款之規定，併予宣告
    緩刑2 年，以啟自新。
三、至被告所交付供犯罪集團使用之存摺、提款卡等物，雖係被
    告提供充為幫助該犯罪集團遂行詐欺取財之財產犯罪所用，
    惟存摺、提款卡依銀行與客戶之契約，係由銀行提供予客戶
    使用，客戶結清帳戶時須將存摺及提款卡繳回，而客戶如有
    留存存摺必要時，則由銀行於該存摺註記作廢等字樣後，客
    戶始得留存等情觀之，銀行存摺及提款卡在銀行尚未作廢前
    ，其所有權應仍屬銀行所有，自不得宣告沒收。
據上論斷，應依刑事訴訟法第455 條之1 第1 項、第3 項、第36
8 條、第373 條，刑法第74條第1 項第1 款，判決如主文。
本案經檢察官翁偉玲到庭執行職務。
中    華    民    國    98    年    7     月    16    日
                  刑事第七庭審判長法  官  蕭世昌
                                  法  官  蔡羽玄
                                  法  官  連雅婷
以上正本證明與原本無異
本件不得上訴
                                  書記官  張尹嫚
中    華    民    國    98    年    7     月    16    日


司法院資訊處製作；財團法人民間司法改革基金會備份。
